【裁判字號】    90,易,1080
【裁判日期】    900430
【裁判案由】    詐欺
【裁判全文】
臺灣高雄地方法院刑事判決                          九十年度易字第一八號
    公  訴  人  臺灣高雄地方法院檢察署檢察官
    被      告  甲○○
右列被告因詐欺案件，經檢察官提起公訴（八十九年度偵字第二七六一八號），本院
判決如左：
    主  文
甲○○無罪。
    理  由
一、公訴意旨略以：被告甲○○意圖為自己不法之所有，明知其經濟已無力負擔參與
    互助會之會款，猶於民國八十四年中，參加乙○○所邀集，每會新台幣（下同）
    一萬元之互助會一會，共四十二會，採外標制。詎於第四會時，以四千二百元之
    利息標取後，隨即拒繳每月死會會款，乙○○始知受騙，因認被告涉有刑法第三
    百三十九條第一項之詐欺罪嫌。
二、按犯罪事實應依證據認定，無證據不得推定其犯罪事實，刑事訴訟法第一百五十
    四條定有明文。又按刑法詐欺罪係以意圖為自己或第三人不法之所有，以詐術使
    人將本人或第三人之物交付為要件，是行為人於主觀上需有為自己或第三人不法
    所有之意圖，於客觀上需有施用詐術之行為，始得以該條之罪相繩。訊據被告甲○○則堅詞否認有何詐欺之犯行，辯稱：伊是欠陳稠會錢，並沒有詐欺乙○○等
    語。
三、經查，證人即告訴人乙○○之前妻丙○○證稱：「（是陳稠或甲○○開口借？）
    是陳稠說要借的，甲○○在旁，我與乙○○皆在場，還有三個小孩在旁玩，甲○○在旁有說是他自己要借的。」、「（以何理由借？）因當時陳稠有跟我們之互
    助會，說要標會借給他，後來才知道是甲○○用陳稠之名義跟的，是陳稠標完拿
    完錢之後一、二個月沒繳會錢，是我們才知道的。」、「（當時標會之錢何人拿
    走？）陳稠拿走，是否有轉給周女我不知道，會是一萬元的，有四十二至四十三
    會，採內標制，是我拿三十萬元給陳稠的。」、「（本票是標會時開給你們的？
    ）是之後我們找陳稠要會錢，他說此會是周女跟的，所以才簽這些本票給我們擔
    保。」等語（見偵查卷九十年二月二十二日訊問筆錄），被告亦供稱是透過陳稠
    參加告訴人乙○○之互助會，會錢亦均係交予陳稠，是由該會之會款均係由陳稠
    交予告訴人乙○○或證人丙○○，標會當日，亦係由陳稠前往告訴人乙○○之住
    處競標，得標之會款並係由證人丙○○交付予陳稠收受等情，足見當時被告並非
    直接以其名義參加告訴人乙○○所召集互助會，而係由案外人陳稠以陳稠本人之
    名義參加，會首乙○○主觀所認定之會員亦為案外人陳稠，而非被告本人。從而
    ，本互助會中會首會員之法律關係乃係存在告訴人乙○○與案外人陳稠之間，實
    際向告訴人乙○○標取會款之人亦為陳稠無疑。至被告與陳稠間有關由被告支付
    會款之約定，僅為被告與陳稠間雙方之約定，對陳稠於該互助會所居之地位並不
    生影響。故告訴人乙○○所召集之互助會既係由陳稠以其名義參加，並由陳稠親
    自參與競標得標，告訴人乙○○所認定之會員亦為陳稠本人，顯見被告於陳稠標
    取會款之過程中，並無任何對告訴人乙○○施用詐術之行為，被告所為自與刑法
    詐欺罪之構成要件有間。此外，本院復查無其他積極證據足認被告確有公訴人所
    指之詐欺犯行，不能證明被告犯罪，依法應為無罪之諭知。
據上論斷，應依刑事訴訟法第三百零一條第一項，判決如主文。
中      華      民      國    九十      年      四      月     三十     日
                                  臺灣高雄地方法院刑事第七庭
                                      法  官    曾  淑  娟
右正本證明與原本無異。
如不服本判決，應於判決送達後十日內，向本院提出上訴狀。
                                      書記官    陳  恩  如
中      華      民      國    九十      年      五      月      二      日


司法院資訊處製作；財團法人民間司法改革基金會備份。
